【裁判字號】    90,訴,304
【裁判日期】    900316
【裁判案由】    強盜
【裁判全文】
臺灣板橋地方法院刑事判決                            九十年度訴字第三○四號
    公  訴  人  臺灣板橋地方法院檢察署檢察官
    被      告  乙○○
    指定辯護人  甲○公設辯護人
右列被告因強盜案件，經檢察官提起公訴（九十年度偵字第二五七七號），甲○判決
如左：
    主  文
乙○○共同意圖為自己不法之所有，攜帶兇器，搶奪他人之動產，因脫免逮捕，當場
施以強暴，累犯，處有期徒刑伍年肆月。扣案水果刀壹把沒收。
    事  實
一、乙○○曾於民國八十二、八十三年間，分別因違反麻醉藥品管理條例、肅清煙毒
    條例，分別獲判有期徒刑五月、有期徒刑三年四月，經更定執行刑三年八月，而
    於八十七年七月三十日執行完畢。詎其仍不知悔改，竟與綽號「瘋狗」之成年男
    子，基於意圖為自己不法所有之犯意聯絡，於九十年一月二十九日上午十一時五
    十五分許，騎「瘋狗」所有之車號不詳白色機車一部，行經臺北縣新莊市○○街
    二一四巷十弄四號前，適見丙○○獨自行走該處而認有機可趁，「瘋狗」將其所
    有之客觀上可供兇器使用之水果刀一把交予乙○○，由乙○○將水果刀藏置上衣
    口袋中作防身之用，下車趁丙○○不及抗拒之際，以強力拉扯之方式搶奪其配掛
    於頸部之金項鍊一條。乙○○得手後坐上「瘋狗」所駕駛之機車正欲離去，丙○○趨前將乙○○拉下機車並大聲呼救，適有路人丁○○、丙○○之夫林瑞賢等人
    聞訊趕至，丁○○、丙○○乃以逮捕乙○○之意拉扯其身體，乙○○竟又出於脫
    免逮捕之意，取出預藏身上之水果刀對丙○○恐嚇稱：「不得再靠近，否則讓妳
    死得很難看」等語以脅迫之，並持該水果刀，對丙○○、丁○○揮舞而施以強暴
    ，致丙○○之右手食指、丁○○之左手中指、右臀部處受有刀裂傷；林瑞賢追捕
    「瘋狗」時，亦遭「瘋狗」抵抗，傷害其左臉頰後騎車逃逸。嗣警方獲報前來，
    將乙○○逮捕，並查扣水果刀一把。
二、案經臺北縣警察局新莊分局報請臺灣板橋地院檢察署檢察官偵查起訴。
    理  由
一、訊據被告坦承於前揭時、地預藏水果刀行搶丙○○之行為，惟仍辯稱持刀揮舞並
    非出於脫免逮捕之意，而係因當時遭丙○○、丁○○等人壓住，基於防衛之意而
    持以抵抗云云。然查：被害人丙○○於警訊時供稱：其與乙○○在拉扯時，乙○○持刀抵抗，並殺傷其右手食指，且嚇稱不得再靠近，否則讓其死得很難看等語
    ；丁○○證稱：伊聽見有人喊搶東西，便趨前助拿嫌犯，於扭打過程中乙○○突
    由外套中取出水果刀一把抵抗等語（均見九十年一月二十九日警訊筆錄），以當
    時被告身體未受完全之壓制，雙方仍在拉扯中，被告仍可自身上取出水果刀等情
    事判斷，足認被告出言恐嚇被害人且持刀揮舞等行止，係出於脫免逮捕之意而非
    單純防衛。且徵諸被告於警訊時所供稱：因為怕被抓，拿刀子出來抵抗等語（見
    九十年一月二十九日警訊筆錄）；及於甲○審訊中所述：承認拿刀抵抗丙○○等
    人之追捕等語（見甲○九十年三月六日審判筆錄），顯見其於所辯僅為防身而無
    脫免逮捕之意，當係避重就輕之卸詞，自不足採信。此外，有丙○○認領金項鍊
    一條之認領保管單、丁○○診斷證明書各一紙、被害人等受傷照片四禎在卷為據
    ，並有被告犯案所用之水果刀一把扣案足憑，本案事證明確，被告犯行堪以認定
    。
二、按刑法第三百二十九條之以強盜論，即以強盜罪相當條文處罰之意，並非專以第
    三百二十八條第一項之強盜論，故第三百三十條所謂犯強盜罪，不僅指自始犯強
    盜罪者而言，即依第三百二十九條以強盜論者，亦包括之，如此項準強盜有第三
    百二十一條第一項各款情形之一，自應依第三百三十條論處，最高法院四十二年
    度台上字第五二三號判例可資參照；又按刑法第三百二十一條第一項第三款之攜
    帶兇器竊盜罪，係以行為人攜帶兇器竊盜為其加重條件，此所謂兇器，其種類並
    無限制，凡客觀上足對人之生命、身體、安全構成威脅，具有危險性之兇器均屬
    之，且祇須行竊時攜帶此種具有危險性之兇器為已足，並不以攜帶之初有行兇之
    意圖為必要，最高法院七十九年度台上字第五二五三號判例亦有明文。本件扣案
    水果刀曾經被告持以殺傷被害人等之身體，客觀上足供兇器使用自屬無疑；被告
    雖復辯其持水果刀搶奪之時並非用以行兇，僅用以防身云云，揆以前揭說明意旨
    ，仍無足卸免依法應依加重規定論處之罪刑。故核被告攜帶兇器搶奪被害人丙○○財物既遂後，為脫免逮捕而脅迫被害人，並持刀對丙○○、丁○○施以強暴等
    行為，應論以刑法第三百三十條第一項、三百二十九條之加重準強盜既遂罪，公
    訴人起訴僅以被告所犯法條為刑法第三百二十九條，容有未洽，惟因二罪之基本
    事實同一，甲○自應審理，並依法變更起訴法條。又被告為脫免逮捕而對丙○○
    、丁○○施以強暴、並向丙○○脅迫，應依情節論以較重之強暴行為為足；其與
    「瘋狗」分別傷害丙○○、丁○○身體，及傷害林瑞賢之身體，均為其等犯本件
    加重準強盜行為之當然結果，茲不另論其傷害部分。被告與綽號「瘋狗」之成年
    男子間，就前揭犯行有犯意聯絡及行為分擔，應論以共同正犯。又被告曾於八十
    二、八十三年間，分別因違反麻醉藥品管理條例、肅清煙毒條例，分別獲判有期
    徒刑五月、有期徒刑三年四月，經更定執行刑三年八月，而於八十七年七月三十
    日執行完畢，有臺灣高等法院檢察署刑案紀錄簡覆表附卷可稽，其於有期徒刑執
    行完畢後五年內，再犯有期徒刑以上之本罪，為累犯，應依法加重其刑。爰審被
    告因一時偏念致罹刑章，所施之強暴行為係為阻止他人上前逮捕而任意揮舞，非
    專朝被害人等砍殺，且其犯後能尚有悔悟之心，再審酌其搶得財物價值、犯罪手
    段、所生危害等諸情狀，量處如主文所示之刑，以示懲儆。至扣案之水果刀一把
    ，係同為共同正犯之「瘋狗」所有，供其等犯本件加重準強盜罪所用之物，業據
    被告供承在卷，爰依刑法第三十八條第一項第二款之規定宣告沒收。
據上論斷，應依刑事訴訟法第二百九十九條第一項前段、第三百條，刑法第二十八條
、第三百三十條第一項、第二十八條、第四十七條、第三十八條第一項第二款，判決
如主文。
本案經檢察官賴惠慈到庭執行職務。
中      華      民      國      九十      年     三     月    十六      日
                                      臺灣板橋地方法院刑事第六庭
                                          法  官  林漢強
右正本證明與原本無異。
如不服本判決，應於判決送達後十日內，向甲○提出上訴狀。
                                          書記官  黃大千
中      華      民      國      九十      年     三     月    十六      日
附錄本判決論罪法條
刑法第三百三十條第一項
刑法第三百三十條
犯強盜罪而有第三百二十一條第一項各款情形之一者，處五年以上十二年以下有期徒
刑。
前項之未遂犯罰之。


司法院資訊處製作；財團法人民間司法改革基金會備份。
